臺灣高等法院臺中分院刑事判決　　　 96年度交上訴字第924號
上　訴　人
即　被　告　丙○○原名蔡金龍.
上列上訴人因公共危險等案件，不服臺灣彰化地方法院95年度交
訴字第 201號，中華民國96年2月7日第一審判決（起訴案號：臺
灣彰化地方法院檢察署95年度偵字第9133號），提起上訴，本院
判決如下：
    主  文
上訴駁回。
    事  實
一、丙○○前於民國（下同）93年間因酒醉駕車公共危險案件，
    經臺灣彰化地方法院93年斗交簡字第121 號判處有期徒刑三
    月，於93年12月3日易科罰金執行完畢。 又犯酒醉駕車公共
    危險案件，經同院彰化簡易庭於95年1月6日，以95年彰交簡
    字13號判決有期徒刑四月，於95年 9月19日易科罰金執行完
    畢。詎丙○○嗜酒成性，不知悔改， 於95年8月24日16時10
    分許前某時，在不詳地點飲用酒類，已達不能安全駕駛動力
    交通工具之程度後，竟仍於同日16時許，駕駛車牌號碼2T－
    8450號自小客貨車，沿中彰快速道路轉下彰化市縣，
    由東往西方向行駛，同日16時10分許，行經上開 139縣道之
    18公里50公尺處時，因酒醉操控能力欠佳，竟疏未注意左右
    來車，適有乙○○駕駛車牌號碼NOS－051號重機車同向行駛
    在後，因丙○○突然向左變換車道而閃避不及，二車發生碰
    撞，乙○○人車倒地，因此受有左側橈股閉鎖性骨折、左手
    及雙下肢擦傷之傷害（過失傷害部分業據撤回告訴）；詎丙
    ○○肇事下車稍微查看後，未留在現場施以必要之救護，未
    及時報警或叫救護車，亦未留下聯絡電話，隨即駕車逃逸，
    幸經乙○○記下丙○○車牌號碼，恰好有巡邏員警經過，即
    依乙○○提供之車牌號碼追查車主身分，循線查獲，並於同
    日19時53分許，測得丙○○呼氣酒精濃度高達每公升0.98毫
    克。
二、案經乙○○訴由彰化縣警察局彰化分局報請臺灣彰化地方法
    院檢察署檢察官偵查起訴。
    理  由
一、訊據被告丙○○對於在上述時地，駕車與乙○○騎乘之機車
    發生碰撞之事實，供認不諱，但否認犯罪，辯稱：我事故前
    並沒有喝酒，事發之後我回家吃晚飯時才喝酒的。車禍當時
    我有下車看，也有將被害人扶起，我看他沒有流血，以為他
    沒有事了，才將車開走，並沒有逃逸的意思云云。然據證人
    乙○○於原審結證：「（發生車禍之後，對方反應如何？）
    我人車倒地，我躺在地上，我覺得我的手斷掉，無法處理，
    被告過來扶我到路邊坐著，他問我如何，我說我的手可能斷
    了，他說車禍都會痛，叫我休息一下，就走了。（發生車禍
    之後，被告有無打電話報警或叫救護車？）沒有。‧‧（被
    告扶你的時候，靠你的身體很近，有無聞到被告身上有無酒
    味？）我有聞到他的身上有酒味。（味道是否很濃？）在旁
    邊可以聞到。（當時被告有跟你講過什麼話？）他問我有無
    怎麼樣，他說騎車要小心，車禍都會痛，叫我多休息，他就
    開車走了。（發生車禍，到被告離去，這段期間被告精神狀
    況如何？）他的行為不會異常。（臉有無漲紅？）臉有稍微
    紅。（被告離去前，你是否已經知道被告身分？）不知道，
    我是記下他的車牌。（當時被告離去之前，有無向他要他個
    人的電話、資料？）我沒有要，他也沒有給我。（當時無法
    爬起來，你身上衣服有無破損？）我的手臂、小腿都有擦傷
    。（有無流血？）很大片，衣服沒有破，但是裡面都有擦傷
    ，當時手比較痛，但是從外面看不出來。（何人報警？）一
    個路過的警察，他剛好經過，當時警察到的時候，被告的車
    子剛好開走，警察有去追他，但是沒有追到」等語明確。參
    以被告於警訊自承：「（請你詳述事故發生經過？）我駕駛
    自小客貨車2T－8450， 沿彰化市縣道139線18公里處往西行
    駛正常車道，至肇事地點前，我看照後鏡發現對方機車速度
    很快，我就踩煞車放慢，對方要在我車子左邊超車，對方機
    車的右側車身與我車子左側車身同向擦撞，對方因而人、車
    倒地受傷。我就下車將傷者扶到路旁樹下坐著，我就問對方
    要不要緊，對方說手有擦傷及可能手骨折，我認為不要緊，
    就開車離去。（事故發生後你作何處置？你有無在現場等待
    警方到達現場？你有無報案？有無通知救護車？）我就下車
    將傷者扶到路旁坐著，認為不要緊，就開車離去。我未在現
    場等待警方到達。我未報案及通知救護車」等語，足見被告
    確有肇事逃逸之情事。 又被告於95年8月24日19時53分接受
    酒精測定，其呼氣中酒精濃度為0.98mg/L（警卷），顯示被
    告因酒後操控能力減低，不能安全駕駛，才致所駕自小客貨
    車撞擊被害人之機車。雖被告辯稱是回家才喝酒云云，然證
    人乙○○已證述車禍後，被告將其扶到路旁時，有聞到被告
    身上有酒味，且被告臉有微紅等語，是被告所辯肇事之前未
    曾喝酒之語，顯非可採。至被告於本院請求傳訊其鄰居即證
    人彭林美鍊作證，有親眼看見被告當日吃晚飯時有喝酒乙節
    ，縱使為真，亦不能證明被告於肇事之前未曾喝酒，況被告
    於警訊係稱：「 我酒是於95年8月24日16時40分許，在花壇
    家中喝的」，與其在本院所稱：「當天下午五點半的時候，
    在我家中倒了一杯酒，‧‧喝了兩口」之喝酒時間並不相符
    ，且被告亦自陳：證人彭林美鍊沒有辦法證明案發時被告沒
    有喝酒，因為車禍當時彭林美鍊沒有在現場等語（本院卷第
    18頁反面），是以證人彭林美鍊縱使到場作證，亦無足為有
    利於被告之證明，自無傳訊之必要，併予敘明。
二、依卷附道路交通事故調查報告表、現場圖及現場照片（警卷
    ），可證明被告駕駛自小貨車與被害人騎機車發生碰撞之經
    過，及被害人乙○○之診斷證明書記載：「左側橈骨閉鎖性
    骨折、左手及雙下肢擦傷」（警卷），可證明被害人受傷之
    事實。而按刑法第185條之4駕駛動力交通工具肇事，致人死
    傷而逃逸罪，只須有駕駛動力交通工具肇事，致人死傷，未
    下車救護而逃逸之事實，罪即成立，不以肇事之發生須有過
    失責任為要件。被告既然駕駛自小客貨車與被害人發生碰撞
    ，致被害人左手骨折，且被害人已結證證明已經告知被告自
    己手部可能骨折之事實，但被告猶不顧被害人之傷勢，亦不
    報警或叫救護車，也不留下電話地址，即逕自離去，其有肇
    事逃逸，已臻明確。從而被告有於酒後已達不能安全駕駛動
    力交通工具之程度，然尚未達完全不醒人事之情狀，仍駕駛
    上開自小貨車在道路上行駛，且於肇事地點擦撞被害人，致
    被害人受有前揭傷害後，為逃避刑責即快速離去之犯行堪予
    認定。
三、核被告所為，係犯刑法第185條之3服用酒類，不能安全駕駛
    動力交通工具而駕駛罪、第185條之4駕駛動力交通工具肇事
    ，致人受傷而逃逸罪。被告所犯前開二罪，犯意各別，犯罪
    構成要件不同，應予分論併罰。又被告前因酒醉駕車公共危
    險案件， 經原審法院93年斗交簡字第121號判處有期徒刑三
    月，於93年12月3日易科罰金執行完畢。 此有臺灣高等法院
    被告全國前案紀錄表可證，其受此有期徒刑執行完畢後，五
    年以內故意再犯有期徒刑以上之罪，應依累犯規定加重其刑
    。原審審酌被告前已有2次酒醉駕車之記錄， 卻仍不知反省
    ，一再酒後肇事，且於肇事後逃逸，惟肇事後就過失傷害部
    分已與被害人達成調解（如卷附調解書），及犯後未坦承犯
    行等一切情狀，適用刑法第185條之3、第185條之4、第47條
    第1項、第51條第5款之規定，就酒醉駕車部分，量處有期徒
    刑五月，就肇事逃逸部分，量處有期徒刑七月，並定執行刑
    為有期徒刑十月示懲，其認事用法及量刑，並無不合，被告
    上訴意旨否認犯罪及謂量刑過重云云，均無可採，上訴為無
    理由，應予駁回。
四、據上論斷，應依刑事訴訟法第368條，判決如主文。
本案經檢察官甲○○到庭執行職務。
中　　華　　民　　國　　96　　年　 　5 　　月　　8 　 日
　　　　　　　　刑事第四庭　審判長法　官　洪　耀　宗
　　　　　　　　　　　　　　　　　法　官  劉　登　俊
　　　　　　　 　 　　　　　　　　法　官　陳　欣　安
上列正本證明與原本無異。
肇事逃逸部分，得上訴。
酒醉駕車部分，不得上訴。
如不服本判決應於收受送達後十日內向本院提出上訴書狀，其未
敘述上訴之理由者並得於提起上訴後十日內向本院補提理由書（
須按他造當事人之人數附繕本）。
                                  書記官　阮　正　枝
中　　華　　民　　國　　96　　年　　5 　　月　　9 　　日
附錄：
刑法第185條之3
服用毒品、麻醉藥品、酒類或其他相類之物，不能安全駕駛動力
交通工具而駕駛者，處一年以下有期徒刑、拘役或三萬元以下罰
金。
刑法第185條之4
駕駛動力交通工具肇事，致人死傷而逃逸者，處六月以上五年以
下有期徒刑。
